臺灣臺北地方法院刑事判決　　　　　　　95年度易字第2590號
公　訴　人　臺灣臺北地方法院檢察署檢察官
被　　　告　丙○○
選任辯護人　連世昌律師
上列被告因脫逃案件，經檢察官提起公訴（九十五年度偵字第二
一三五六號），本院判決如下：
    主  文
丙○○公務員因過失致依法拘禁之人脫逃，處有期徒刑肆月，如
易科罰金，以新臺幣壹仟元折算壹日。
    事  實
一、丙○○於民國九十五年七月間為臺灣新店戒治所戒護科員，
    擔任戒治區教區科員，負責一樓戒護工作，為依法令從事於
    公務之人員。本應於每日在臺灣新店戒治所內之受戒治人參
    與傾倒垃圾之例行性公差時，負責開啟一樓垃圾區鐵門，並
    從旁戒護受戒治人至傾倒垃圾完畢回戒治區大樓及關閉鐵門
    ，且無不能注意之情形，竟於九十五年七月六日上午八時五
    十分許，當受戒治人戊○○、陳慶祥、甲○○與其他受戒治
    人至垃圾區傾倒垃圾時，疏未在旁戒護並開啟鐵門，任由受
    戒治人自行傾倒垃圾，致依法拘禁之受戒治人戊○○、陳慶
    祥、甲○○趁無人注意之際，陸續攀越圍牆而自戒治所脫逃
    ，嗣戒護主管丁○○發現垃圾公差有人員短少情形，清查之
    後，始知上情。
二、案經臺灣臺北地方法院檢察署檢察官自動檢舉偵查起訴。
    理  由
一、訊據被告丙○○固坦承於上述時、地為臺灣新店戒治所戒護
    科員，且為受戒治人開啟垃圾區鐵門之事實，惟否認有何過
    失縱放依法拘禁之受戒治人之犯行，辯稱：伊並無戒護戊○○、陳慶祥及甲○○之義務，應由戒治區二樓戒護主管派員
    隨同戒護，且人犯脫逃係因戒治所未設置完善周全之監視及
    防範設備所致，與伊無關等語。經查：
（一）依法拘禁之受戒治人戊○○、陳慶祥、甲○○於上述時、
      地，利用參與傾倒垃圾之例行性公差之機會，攀越圍牆自
      臺灣新店戒治所脫逃，以及被告當時為臺灣新店戒治所戒
      護科員，且為受戒治人開啟垃圾區鐵門等情，業據被告坦
      承不諱，核與證人戊○○、甲○○於本院均具結證述利用
      參與傾倒垃圾之例行性公差之機會，攀越圍牆自臺灣新店
      戒治所脫逃等語（均見本院九十六年一月十六日審判筆錄
      ）；證人黎仁善於警詢證述駕駛計程車於戒治所附近搭載
      戊○○、陳慶祥、甲○○至臺北縣樹林市等語；證人吳淑
      琴於警詢證述戊○○於九十五年七月六日上午九時十一分
      在臺北縣樹林市向其借錢給付計程車資等語相符，並有臺
      灣新店戒治所現場勘驗照片（九十五年度偵緝字第二０七
      七號卷第三十八頁至第五十二頁）、臺灣臺北監獄收容人
      即戊○○、陳慶祥、甲○○基本資料卡（九十五年度偵字
      第一四四二七號卷第三、四頁）在卷可稽。此部分之事實
      堪以認定。
（二）又依證人即戒治區主管丁○○於本院具結證述：「（你剛
      才說戒治區擔任日勤主管的內容為何？）主要是人員的掌
      控及平時考核。．．．乙○○將曬衣服公差帶回來時候，
      告訴我丙○○帶三十名佛教班的同學，在運動場旁邊的地
      藏王廟上香。（你是否可以敘述當時你們戒護區一般人力
      配置為何？）戒治一區樓下只有丙○○一人，樓上只有我
      與乙○○，並沒有其他戒護人力。（一樓倒垃圾那的門是
      誰負責開啟？）是由丙○○開啟。（丙○○是一直在一樓
      嗎？）他一直都在一樓。（倒垃圾過程中你有從二樓下到
      一樓嗎？）沒有。一樓的門只有丙○○有鑰匙可以開，所
      以我是將受戒護人從二樓調派到一樓，如果丙○○沒有開
      門的話，是出不去的。（你剛才提到的運動場是在何處？
      ）戒治區對面，離垃圾場大約四、五十公尺。（從運動場
      看得到垃圾場嗎？）從地藏王廟的角度是看不到的。（丙○○是否也負責垃圾公差，及垃圾門開啟及關門的部份？
      ）是的。（依照你們的作業程序，丙○○開啟垃圾場鐵門
      之後，是否必須在旁戒護等受戒治人倒垃圾完畢，在鎖上
      鐵門才能執行另一項勤務？）按戒護規定應該要這樣子。
      」等語；證人即戒治班期主管乙○○於本院具結證述：「
      （當時你集合十三名同學去曬衣服的時候，你有無看到丙○○在做什麼事？）當時他好像帶著同學在地藏王廟那邊
      拜拜。（丙○○說倒垃圾公差是由你負責戒護，丙○○只
      是負責協同，是否如此？）不是，人員從二樓下去一樓，
      丙○○應該要在一樓戒護，所以我不可能帶人下去，因為
      當時丁○○還沒到，如果我也下去這樣二樓就沒有人戒護
      。丁○○到了之後這個模式就一直下去，由丁○○在二樓
      ，我也是協助戒護，我負責其他的公差，有不同的公差同
      時在進行，我與丙○○各自負責戒護。（丙○○當時是否
      有請你幫他忙戒護倒垃圾公差？）沒有。（平常倒垃圾的
      公差是否就由丙○○負責戒護？）是的。（平常你跟丙○○在出公差的時候，丁○○必須要在二樓戒護？）是的。
      （戒治所是否因為人力不足，平時受戒治人出公差時，都
      只由一名戒治人員戒護，而沒有另一名戒治人員協助戒護
      ？）是的。（你從二樓下來時，被告人是在資源回收場，
      還是在地藏王廟？）地藏王廟。（是誰決定派丙○○同時
      負責這二項戒護工作？）帶拜拜是丙○○自己決定的，因
      為丙○○是科員，是我與丁○○的長官。（你的意思是指
      丙○○當天不需要負責同時二項工作，是他自己要帶人去
      拜拜的？）是的。」等語（均見本院九十六年一月十六日
      審判筆錄），足認臺灣新店戒治所內之受戒治人參與傾倒
      垃圾之例行性公差時，確由被告負責在一樓戒護。
（三）復依證人甲○○於本院具結證述：「（請敘述與其他二位
      逃脫的經過？）我、戊○○、陳慶祥去倒垃圾趁丙○○沒
      有注意到就爬牆出去，當時丙○○在戒護別人，但是他人
      在那裡我忘了。（你們三人在倒垃圾的時候，有沒有人從
      旁邊戒護？）有。是丙○○。．．．沒有誰提議，看那邊
      可以跑就跑了。倒垃圾的時候看到內牆與外牆連在一起，
      站在內牆上就可以爬到外牆，我們是趁當丙○○在戒護別
      人的時候，就先躲起來，等丙○○在等別人到二樓拿垃圾
      站在門口看不到牆時，我們再爬牆出去。（你剛才說你倒
      垃圾二、三次都是由丙○○負責戒護嗎？）是的。（乙○○曾經戒護過你們倒垃圾嗎？）我印象中沒有。（在你倒
      垃圾的兩三次中，丙○○開了鐵門，是否會等到你們都上
      樓了，才把鐵門鎖上？）之前都這樣。」等語；證人戊○○於本院具結證述：「（請敘述九十五年七月六日你逃脫
      新店戒治所的經過？）我們去倒垃圾，公差大約十名左右
      ，早上八點多，我們倒完第一批垃圾，回去拿第二批垃圾
      的時候，沒有看到丙○○，我跟陳慶祥及甲○○就爬牆跑
      了。（你後來怎麼會與甲○○一起逃掉？）因為甲○○說
      有看好路線，我與甲○○有一起到過垃圾四次。（當時你
      們第二次下來倒垃圾的時候，沒有任何人在一樓戒護嗎？
      ）有，是丙○○。（丙○○當時在做什麼你知道嗎？）第
      一次倒垃圾時，他帶我們去開門，我們回去拿第二次垃圾
      的時候，下樓時其他公差的人跟丙○○報備我們去倒垃圾
      ，之後就沒有看到丙○○。（你們逃走的時候有無看到丙○○？）沒有看到丙○○所以才逃走。（你這幾次倒垃圾
      一樓都是丙○○負責戒護？）是的。（既然有丙○○在旁
      邊戒護，你們如何跑？）第一次丙○○有在旁邊，我們再
      回去拿第二次垃圾的時候就沒有看到丙○○。（你在偵查
      中說：被告丙○○沒有在旁邊監視倒垃圾，如果有看，我
      們就不會跑，這是否你說的話？）這是我說的話。我指的
      是第二次倒垃圾他沒有在旁邊戒護。（你的意思是說你們
      第二次去倒垃圾時，趁丙○○沒有在旁邊看的時候先躲起
      來，等到其他人倒完垃圾之後，才逃跑？）是的。」等語
      ，足認依法拘禁之受戒治人戊○○、陳慶祥、甲○○確因
      見被告未隨同戒護而攀越圍牆脫逃。被告辯稱人犯脫逃係
      因戒治所未設置有完善周全之監視及防範設備所致，與伊
      無關，為事後卸責之詞，不足採信。
（四）被告雖另辯稱伊並無戒護戊○○、陳慶祥及甲○○之義務
      ，應由戒治區二樓戒護主管派員隨同戒護等語。惟查：依
      被告於偵查中供承：「（你負責戒護？）當日我是擔任受
      戒治人教區的科員工作，督導教區。（所以不負責戒護？
      ）有必要會協同戒護，但是當日我另有教化工作，不知有
      人犯下樓。」（九十五年度偵字第一四四二七號卷第八十
      四頁）；「（一樓區域只有你負責？）當天只有我負責。
      （當天佛教班的活動，是你自己臨時決定的，並沒有通報
      中央台？）是的，因為前一天晚上剛整理好廟，所以當天
      才會帶同學去教化，是臨時決定的，也沒有通報中央台。
      」（九十五年度偵字第二一三五六號卷第五頁）等語，足
      認被告亦知一樓為其負責區域，並於無他人戒護時有戒護
      之義務。而當發當日被告於自行戒護佛教班時，見參與傾
      倒垃圾之受戒治人下樓無人隨同戒護，被告自有戒護之義
      務，並應通報中央台，待戒治區二樓戒護主管派員隨同戒
      護後始開啟鐵門，然被告竟疏未注意，仍開啟鐵門，任由
      戊○○、陳慶祥、甲○○於與其他受戒治人於無人戒護之
      情形下至垃圾區傾倒垃圾，顯有過失，卷附臺灣新店戒治
      所九十五年七月十七日新戒所戒字第０九五０００一七五
      三號函及所附受戒治人脫逃事件專案檢討報告（九十五年
      度偵字第一四四二七號卷第三十四頁至第三十六頁），亦
      同此結論。是以被告上述辯解，顯係事後卸責之詞，不足
      採信。
（五）綜上所述，本件事證明確，被告犯行堪以認定。
二、核被告所為，係犯刑法第一百六十三條第二項之公務員過失
    致依法拘禁之人脫逃罪。爰審酌被告未曾受有期徒刑以上刑
    之宣告，此有臺灣高等法院被告全國前案紀錄表附卷可稽，
    素行尚佳，惟身為公務員未克盡職守，使受戒治人有機可乘
    起意脫逃，並參酌臺灣新店戒治所確有警力不足之情況，此
    有臺灣新店戒治所九十五年十二月二十五日新戒所戒字第０
    九五０六０００九六號函附本院卷可參，以及被告犯後否認
    犯行之犯後態度等一切情狀，量處如主文所示之刑，並諭知
    易科罰金之折算標準。
據上論斷，應依刑事訴訟法第二百九十九條第一項前段，刑法第
一百六十三條第二項、第四十一條第一項前段，刑法施行法第一
條之一，判決如主文。
中　　華　　民　　國　　96　　年　　1 　　月　　30　　日
　　　　　　　　　刑事第三庭  審判長法　官　黃雅芬
　　　　　　　　　　　　　　　　　　法　官　王幸華
   　　　　　　　　　　　　　　　　 法　官　胡宗淦
上正本證明與原本無異。
如不服本判決，應於判決送達後10日內向本院提出上訴狀（應抄
附繕本）。告訴人或被害人如對於本判決不服者，應具備理由請
求檢察官上訴，其上訴期間之計算係以檢察官收受判決正本之日
期為準。
　　　　　　　　　　　　　　　　　　書記官　張耀鴻
中　　華　　民　　國　　96　　年　　2 　　月　　1 　　日
附錄法條：
中華民國刑法第163條
（公務員縱放或便利逃脫罪）
公務員縱放職務上依法逮捕拘禁之人或便利其脫逃者，處 1 年以
上 7 年以下有期徒刑。
因過失致前項之人脫逃者，處 6 月以下有期徒刑、拘役或 3 百
元以下罰金。
第 1 項之未遂犯罰之。
